【裁判字號】    98,抗,16
【裁判日期】    980121
【裁判案由】    清償債務
【裁判全文】
臺灣高等法院高雄分院民事裁定            98年度抗字第16號
抗  告  人  陸利股份有限公司
法定代理人  甲○○
代  理  人  乙○○
相  對  人  丙○○
上列當事人間清償債務事件，對於民國97年12月16日臺灣高雄地
方法院97年度審訴字第3404號所為裁定提起抗告，本院裁定如下
：
    主  文
原裁定廢棄，發回臺灣高雄地方法院。
    理  由
一、抗告意旨略以：伊前與相對人約定，由相對人代為清償訴外
    人薛根寶積欠伊之債務，依相對人寄發之存證信函所載，其
    承諾匯款給薛西全律師再轉予伊，而薛西全律師事務所設於
    高雄市。又相對人與薛根寶間簽訂「股份讓與契約書」，相
    對人清償地依民法第314 條規定，應為薛根寶之住所地即高
    雄市。再依上開股份讓與契約書第7 條之約定，相對人代為
    清償薛根寶積欠伊之債務，係自相對人應給付薛根寶款項中
    扣除該款後清償，是相對人代為清償地亦為高雄市。是本件
    債務履行地係在高雄市，原法院自有管轄權，原裁定移轉管
    轄尚有未當，爰求為廢棄原裁定等語。
二、按因契約涉訟者，如經當事人定有債務履行地，得由該履行
    地之法院管轄，民事訴訟法第12條定有明文。此乃民事訴訟
    法關於因契約涉訟特別審判籍之規定，該債務履行地之約定
    雖不以書面或明示為必要，即言詞或默示為之，亦非法所不
    許，僅須當事人間有約定債務履行地之意思，即有該條之適
    用。經查，抗告人主張薛根寶積欠其貨款，經抗告人取得執
    行名義，對薛根寶所有澎湖海洋開發股份有限公司（下稱澎
    湖海洋公司）之股份聲請強制執行，而該股份因相對人與薛
    根寶簽訂股份讓與契約書，因查封而無法過戶，相對人遂與
    抗告人約定，由相對人代為清償薛根寶積欠抗告人之債務，
    且債務履行地在高雄市等情，業據提出相對人與薛根寶等間
    簽訂之股份讓與契約書及相對人所寄發之存證信函為證（原
    審卷第9 至12頁）。依該股份讓與契約書約定，相對人向薛
    根寶等購買澎湖海洋公司股份，買賣價款新台幣（下同）79
    00萬元，於民國97年5 月起，前3 年每年給付500 萬元，餘
    款於100 年5 月全部付清，並由相對人簽發支票4 紙交由薛
    西全律師保管，如各該支票到期時，相對人未拿現款換取各
    該支票，薛西全律師逕將支票交付與薛根寶等人等情。而相
    對人所寄發予抗告人之存證信函則記載：「本人（即相對人
    ）承諾代償債務人薛根寶與貴公司（即抗告人）間債務，已
    於96年2 月12日一次開立支票交付見證律師薛西全先生保管
    ，日前經貴公司代表與債務人薛根寶於薛律師事務所協商，
    於付薛根寶第一張支票97年5 月31日500 萬元到期時，應先
    扣還貴公司100 萬元，本人亦同意該協商並備妥款項。惟薛
    根寶並未完全履約，本人至今尚不能行使應有之權利，雙方
    現有民、刑事訴訟，緣上述原因，本人現行暫無法匯款給薛
    律師」等語。由是觀之，兩造就相對人代償債務之約定，固
    未訂立書面契約，惟相對人已同意付款方式係以其支付薛根
    寶第1 張支票到期時，由相對人匯款至薛西全律師，並應先
    扣還抗告人，此由存證信函所示「本人亦同意該協商並備妥
    款項……緣上述原因，本人現行暫無法匯款給薛律師」等語
    甚明，而薛西全律師事務所係設在高雄市，亦有該存證信函
    內「副本收件人」欄載明在卷，堪認高雄市亦為兩造約定債
    務履行地，則依民事訴訟第12條規定，原法院應有管轄權。
三、綜上所述，抗告人主張原法院為契約履行地法院，應屬有據
    ，是其向原法院起訴請求，並無不合。原審以抗告人向無管
    轄權之法院起訴，並依職權移送於臺灣澎湖地方法院，尚有
    違誤，抗告意旨指摘原裁定不當，求予廢棄，為有理由，應
    由本院廢棄原裁定，發回原法院為適法之處置。
據上論結，本件抗告為有理由，依民事訴訟法第492 條，裁定如
主文。
中    華    民    國    98    年    1     月    21    日
                            民事第五庭
                                審判長法官  蔡明宛
                                法      官  曾錦昌
                                法      官  魏式璧
以上正本證明與原本無異。
如不服本裁定應於送達後10日內向本院提出再抗告狀 (並按他造
當事人之人數附繕本)， 並繳納再抗告費新臺幣1,000 元。
再為抗告應以適用法規顯有錯誤為理由，並經本院之許可，該許
可以原裁定所涉及之法律見解具有原則上之重要性者為限，並委
任律師為代理人。
中    華    民    國    98    年    1     月    21    日
                                書  記  官  林明威
附註：
抗告人之配偶、三親等內之血親、二親等內之姻親，或抗告人為
法人、中央或地方機關時，其所屬專任人員具有律師資格並經法
院認適當者，亦得為第三審代理人。
抗告人或其法定代理人具有律師資格者及前項情形，應於提起抗
告或委任時釋明之。


司法院資訊處製作；財團法人民間司法改革基金會備份。
